臺灣新竹地方法院民事裁定
110年度消債更字第19號
聲  請  人  
即債務人    呂振宏  

代  理  人  廖希文律師
複代理人    張裕芷律師
相  對  人
即債權人    中國信託商業銀行股份有限公司


法定代理人  利明献  



相  對  人
即債權人    國泰世華商業銀行股份有限公司

法定代理人  郭明鑑  
代  理  人  黃怡玲  
相  對  人
即債權人    和潤企業股份有限公司

法定代理人  田天明  
相  對  人
即債權人    合迪股份有限公司

法定代理人  陳鳳龍  
相  對  人
即債權人    喬美國際網路股份有限公司


法定代理人  簡政    

相  對  人
即債權人    裕富數位資融股份有限公司

法定代理人  許國興  


相  對  人
即債權人    張素貞  
相  對  人
即債權人    呂佩姍  
上列當事人因消費者債務清理條例聲請更生事件，本院裁定如下
：
　　主　文
債務人甲○○自中華民國一一○年三月三十日上午十一時起開始更
生程序。
命司法事務官進行本件更生程序。
　　理　由
一、按債務人對於金融機構負債務者，在聲請更生或清算前，應
    向最大債權金融機構請求協商債務清償方案，或向其住、居
    所地之法院或鄉、鎮、市、區調解委員會聲請債務清理之調
    解，消費者債務清理條例（下稱消債條例）第151條第1項定
    有明文。次按，債務人不能清償債務或有不能清償之虞，且
    無擔保或無優先權之債務總額未逾新臺幣（下同）12,000,0
    00元者，於法院裁定開始清算程序或宣告破產前，得向法院
    聲請更生；法院開始更生程序之裁定，應載明其年、月、日
    、時，並即時發生效力，消債條例第3條、第42條第1項、第
    45條第1項分別定有明文。法院裁定開始更生或清算程序後
    ，得命司法事務官進行更生或清算程序，必要時得選任律師
    、會計師或其他適當之自然人或法人一人為監督人或管理人
    ，同條例第16條第1項亦有明文。
二、本件聲請意旨略以：
　　聲請人前有不能清償債務之情事，而積欠債務總額共計1,90
    3,425元，聲請人前於本院向最大債權銀行即中國信託商業
    銀行股份有限公司（下稱中國信託銀行）進行債務前置調解
    ，惟債權人表示無法提供還款方案，聲請人當庭聲請轉更生
    程序等情，以致前置調解不成立，爰依消債條例請求裁定准
    許更生等語。
三、經查：
㈠、聲請人提出本件更生程序之聲請前，曾於110年1月間於本院
    向債權人聲請債務前置調解，惟於調解日，債權人皆未出席
    開庭，聲請人並當庭請求轉更生程序等情，以致前置調解不
    成立，此有調解程序筆錄附於本院109年度司消債調字第239
    號卷可佐(調解卷第123頁)，堪認聲請人已依消債條例之規
    定聲請前置調解未能成立。是以，本件聲請人所為本件更生
    聲請可否准許，即應綜衡聲請人之全部收支、信用、財產及
    勞力（技術）、年齡等狀況，審究其現況是否有不能清償債
    務或有不能清償之虞之情事而定。
㈡、關於聲請人之財產收入及支出部分：聲請人名下除財產總額3
    0,390元及31筆有效保單（包含16筆個人保險及15筆團體保
    險）外，別無其他財產，此有本院依職權調查聲請人之法務
    部—高額壽險資訊連結作業表及稅務電子閘門財產所得調件
    明細表等件附卷可憑（本院卷第35-39、47頁）；又聲請人
    陳稱現任職於台灣信越矽利光股份有限公司擔任技術員，每
    月薪資約32,000元至33,000元，有三節獎金半個月，年終2
    個月，假日有兼差，不定期，約5、6千元等語（本院卷第23
    3-234頁），本院據聲請人陳報最近半年（即109年8月至110
    年1月）之薪資明細核算（本院卷第56-57、76-79頁），聲
    請人每月平均薪資為37,633元【計算式：（27,303＋34,987＋
    33,502＋30,577＋31,348＋33,137）÷6＋（69,892÷12）≒37,633
    元】，作為計算聲請人目前償債能力之依據；另聲請人主張
    其每月生活必要支出為：膳食費7,200元、交通費3,000元、
    醫療費1,000元、電話費1,400元、電費2,300元、水費250元
    、瓦斯費650元、勞健保費2,010元、母親扶養費3,295元、
    家用3,000元，總計：24,105元（本院卷第57-58頁）。然查
    ，就聲請人主張母親扶養費3,295元之部分，按民法第1117
    條第2項明文規定，前項無謀生能力之限制，於直系血親尊
    親屬不適用之，即直系血親尊親屬受扶養者，仍須以不能維
    持生活者為限，所謂不能維持生活，係指財力不足維持生活
    ；而所謂無謀生能力，係指無工作能力、或有工作能力不能
    期待其工作而言。準此，直系血親尊親屬如能以自己財產維
    持生活者，自無受扶養之權力（最高法院86年度台上字3173
    號、最高法院87年台上字第1696號判決意旨參照），本院認
    既聲請人業已積欠債務而無法負擔清償，並尋求法院更生以
    求更優質之還款方案，自不得以其他轉嫁債務之方式增加生
    活支出或規避還款責任。且聲請人之母親約56歲，未達法定
    退休年齡65歲，名下有房屋一棟，現於餐廳打工，每月約領
    取1萬元，業據聲請人自陳在卷（本院卷第234頁），況且聲
    請人亦將其母親（乙○○）列為借款債權人，借款金額246,55
    2元(調解卷第19、22、23、28、41頁)，難認聲請人之母親
    有何不能維持生活之情事。聲請人既已積欠債務，卻將其母
    親列為受扶養人，尚難採信，就此部分主張，應予剔除；另
    聲請人主張電話費1,400元部分，以現時日常生活確有電話
    費支出之必要，且多以行動電話聯絡，然衡常情所需行動電
    話聯絡之費用，應在必要範圍內為之，而因聲請人業已因收
    入無法支應生活所需及欠款而向本院聲請更生，即應就其日
    常生活花費更為審慎、節約，故認聲請人每月電話費應以60
    0元為適當；至就聲請人主張其餘生活支出，尚與一般生活
    水準所應支出之金額相當，且未逾行政院行政院衛生福利部
    公告臺灣省110年度每人每月之必要生活費用，包含負擔扶
    養2名未成年子女之一半標準之金額（110年每月最低生活費
    一覽表，本院卷第243頁），則本件聲請人每月生活必要支
    出即為膳食費7,200元、交通費3,000元、醫療費1,000元、
    電話費600元、電費2,300元、水費250元、瓦斯費650元、勞
    健保費2,010元、家用3,000元，總計20,010元，洵堪認定。
㈢、綜上，以聲請人每月收入約37,633元，扣除每月生活必要支
    出20,010元觀之，雖餘17,623元可供清償，惟聲請人債務約
    1,817,443元，聲請前置調解時，最大債權銀行並未到庭進
    行調解，於本件審理時亦未到庭，致聲請人未能當庭再與最
    大債權銀行協商債務之解決方案，依中國信託商業銀行股份
    有限公司具狀陳報之還款金額每期達13,491元(本院卷第187
    頁，未含其他債權人之金額)、國泰世華商業銀行股份有限
    公司每期2,880元(本院卷第147頁)，是以聲請人尚無從依約
    履行債務之還款，亦無能力一次性清償全額債務，遑論聲請
    人現積欠之債務，其利息部分等仍持續增加中，堪認聲請人
    客觀上經濟狀況已有不能清償債務之情形，而有藉助更生制
    度調整其與債權人間之權利義務關係以重建其經濟生活之必
    要。
四、綜上所述，聲請人係一般消費者，其已達不能清償債務之程
    度，其中無擔保或無優先權之債務未逾12,000,000元，且未
    經法院裁定開始清算程序或宣告破產；又查無消債條例第6
    條第3項、第8條或第46條各款所定駁回更生聲請之事由存在
    ，則聲請人聲請更生，即應屬有據。本件聲請人聲請更生既
    經准許，併依上開規定命司法事務官進行本件更生程序，爰
    裁定如主文。至聲請人於更生程序開始後，應提出足以為債
    權人會議可決或經法院認為公允之更生方案以供採擇，而司
    法事務官於進行本件更生程序、協助債務人提出更生方案時
    ，亦應依債務人之薪資變化、社會常情及現實環境衡量債務
    人之償債能力，並酌留其生活上應變所需費用，進而協助債
    務人擬定允當之更生方案，始符消債條例重建債務人經濟生
    活之立法目的，附此敘明。　　
中　　華　　民　　國　　110 　年　　3 　　月　　30　　日
　　　　　　　　　民事第二庭　　法　官　林麗玉
以上正本係照原本作成。
本件不得抗告。
中　　華　　民　　國　　110 　年　　3 　　月　　30　　日
　　　　　　　　　　　　　　　　書記官　郭春慧